臺灣新北地方法院民事判決
109年度重訴字第632號
原      告  詹巧薇  
被      告  林為廣  
            劉伊峯  
上列當事人間請求返還合夥事務費用事件，經本院於民國111年7
月25日言詞辯論終結，判決如下：
    主      文
一、被告林為廣應給付原告新臺幣(下同)1,523,103元，及自民
    國109年8月12日起至清償日止，按年息5%計算之利息。
二、被告劉伊峯應給付原告1,514,103元，及自109年8月12日起
    至清償日止，按年息5%計算之利息。
三、原告其餘之訴駁回。
四、訴訟費用(減縮部分除外)由被告林為廣負擔3分之1、被告劉
    伊峯負擔3分之1，餘由原告負擔。
五、本判決第一項於原告以508,000元為被告林為廣供擔保後，
    得假執行。但被告林為廣如以1,523,103元為原告預供擔保
    ，得免為假執行。
六、本判決第二項於原告以505,000元為被告劉伊峯供擔保後，
    得假執行。但被告劉伊峯如以1,514,103元為原告預供擔保
    ，得免為假執行。    
七、原告其餘假執行之聲請駁回。
    事實及理由
壹、程序部分：
一、按訴狀送達後，原告不得將原訴變更或追加他訴，但擴張或
    減縮應受判決事項之聲明者，不在此限，民事訴訟法第255
    條第1項第3款定有明文。經查，本件原告原起訴聲明第1項
    為：被告林為廣、被告劉伊峯應給付原告新臺幣（下同）6,
    115,562元，及自起訴狀繕本送達翌日起至清償日止，按年
    息5%計算之利息，嗣於民國111年1月17日言詞辯論期日當庭
    變更聲明第1項為：被告應給付原告4,522,507元及自起訴狀
    繕本送達翌日起至清償日止，按年息5%計算之利息（見本院
    卷第273頁）。經核原告所為訴之聲明變更，係屬擴張、減
    縮應受判決事項之聲明，依前開規定，尚無不合，應予准許
    。　
二、被告劉伊峯經合法通知，無正當理由未於最後言詞辯論期日
    到場，核無民事訴訟法第386條各款所列情形，爰依原告之
    聲請，由其一造辯論而為判決。
貳、實體部分：
一、原告主張：
　㈠兩造原為友人關係，被告二人於105年7月間邀原告一同投資
    不動產獲利，兩造遂約定共同出資，待被告二人找到不動產
    後為買賣獲利，而相關事務費用，亦約定由兩造各自分擔(
    下稱系爭合夥事業)。而原告就系爭合夥事業支出分述如下
    ：
　⒈蘆竹不動產投資案(下稱系爭蘆竹案)：　
　⑴105年8月間，被告向原告表示找到地址位於桃園市○○區○○路0
    00號13樓建物，頗具投資潛力，但請原告先提供全部資金，
    向銀行辦理貸款，以利被告先將蘆竹房地簽下等語，原告即
    向銀行貸款，並陸續將款項交付被告。被告劉伊峯於105年8
    月6日簽立不動產買賣契約，以1,150萬元買入上開蘆竹房地
    。
　⑵嗣被告二人又陸續要求原告就系爭蘆竹案支出如下：①雜費3,
    300,183元、②利息及手續費200,018元、③登記名義費100,00
    0元、④打掃費5,000元、⑤信託代辦費30,000元、⑥協議書費
    用10,000元、⑦保險費100,000元、⑧水費1,509元、⑨電費4,3
    66元、⑩管理費48,773元、⑪售屋仲介服務費400,000元、⑫10
    6年房屋稅3,136元、⑬106、107年地價稅1,174元、⑭登記費
    用181,999元、⑮系爭蘆竹案建物買賣差價100,000元，共計4
    ,486,158元。
　⑶嗣後原告與系爭蘆竹案之房地原屋主即訴外人麥晁榥及證人
    周依嫺簽立共同聲明書，將系爭蘆竹案之房地信託到原告名
    下，當時兩造以電話方式討論，被告同意原告自行處理上開
    房地，並要原告自行負責盈虧。經原告委託訴外人東森房屋
    以1,140萬元出售系爭蘆竹案之房地，扣除貸款金額及麥晁
    榥債務等費用後，履保公司將餘款914,647元匯入原告安泰
    銀行帳戶，則系爭蘆竹案原告實際支出費用為3,571,511元(
    計算式：4,486,158－914,647＝3,571,511)。
  ⒉南投不動產投資案(下稱系爭南投案)：
　　被告又向原告稱找到位於南投縣○○鎮○○路00○0巷00號建物，
    已跟屋主洽談，請原告先提供100萬元資金以利後續處理，
    原告遂又交付100萬元予被告。
　⒊龍潭不動產投資案(下稱系爭龍潭案)：
　　被告復向原告稱找到位於桃園市○○區○○○街0號建物，亦請原
    告先提供資金以利辦理相關支出，原告就此部分支出銀行相
    關費用66,500元。
  ⒋成立宸碁建設股份有限公司部分（下稱宸碁公司）：
　  又於105年8月間，被告另向原告表示其等要在新北市○○區○○
    路0段0○0號承租辦公室以成立宸碁公司，以利作為將來尋找
    不動產物件運作平台，要求原告先拿出預備金，至於公司支
    出則由三位股東分攤，原告遂交付預備金90萬元，辦公室租
    金、押金及仲介費共175,000元亦由原告支付。詎料，被告
    成立宸碁公司後，公司並未運作，嗣後甚至直接解散，至於
    原告交付之預備金及承租費用共1,075,000元(計算式：900,
    000＋175,000＝1,075,000) ，未有任何下文。
　⒌被告二人迄今仍未償還原告代墊的資金及相關支出費用，且
    不聞不問，而上開不動產投資案，其中系爭蘆竹案已經出售
    ，至於系爭龍潭案、南投案則無下文，被告亦不願返還原告
    代墊款，而原告就系爭合夥事業已支出高達5,713,011元(計
    算式：系爭蘆竹案3,571,511＋系爭南投案1,000,000元＋系爭
    龍潭案66,500元＋宸碁公司1,075,000元＝5,713,011)。
　㈡兩造於105年10月8日曾就上開不動產案及公司運作狀況進行
    討論，結算已支付的金額及項目等，同時簽立協議書（下稱
    系爭協議書)。由系爭協議書所載「公司支出：由3位股東分
    擔…」可知，投資資金、事務費用及公司支出等均應兩造平
    均分擔。然上開投資不動產之資金，除全部由原告提供外，
    其後續之支出等事務費用，亦因被告二人不斷藉故推託，仍
    由原告負擔。迄105年12月23日，被告劉伊峯就系爭蘆竹案
    ，先確認原告已支出相關費用3,300,183元，並簽立原證2書
    面為據；系爭南投案由被告林為廣處理，惟被告林為廣於該
    案竟涉及偽造文書罪，並私下與系爭南投案屋主達成和解，
    由屋主將100萬元退還給被告林為廣，致系爭南投案未再有
    任何下文，被告林為廣雖辯稱與屋主和解後並未拿回全額，
    然依系爭協議書所載，被告同意還原告該100萬元。而系爭
    龍潭案、系爭南投案、宸碁公司均無下文，亦未結算，被告
    侵占、詐騙上開款項應屬侵權行為，此部分原告有告刑事侵
    占，惟獲不起訴處分。　　
　㈢兩造就本件不動產投資案，原約定三人共同出資，被告二人
    負責尋找不動產物件，以待將來買賣後獲利，而系爭合夥事
    業支出亦約定兩造分擔，足認兩造間成立合夥關係，兩造既
    就系爭合夥事業費用約定各自分擔，則原告為被告代墊費用
    （即被告二人應分擔部分），即非原告自己應履行之合夥事
    務本身，則原告支出全部金額共5,713,011元，其中系爭南
    投案100萬元因涉及偽造文書案，被告從未用於系爭合夥事
    務上、系爭龍潭案66,500元未成案、宸碁公司亦未實際運作
    ，自應全額返還上開費用予原告。其餘原告自得請求被告二
    人償還應分擔之系爭合夥事業費用2,381,007元(計算式：3,
    571,511÷3×2＝2,381,007，元以下四捨五入，下同)。此外，
    被告辯稱有還錢予原告，應提出證據。是以，原告得請求被
    告返還費用共為4,522,507元(計算式：系爭蘆竹案2,381,00
    7＋系爭南投案1,000,000＋系爭龍潭案66,500＋宸碁公司1,075
    ,000＝4,522,507)。從而，爰依民法第678條第1項及侵權行
    為之法律關係，提起本訴訟等語。
　　並聲明：㈠被告應給付原告4,522,507元及自起訴狀繕本送達
    翌日起至清償日止，按年息5%計算之利息。㈡原告願供擔保
    請准宣告假執行。　　
二、被告則以：
  ㈠被告林為廣部分：
  ⒈系爭蘆竹案部分：
　⑴系爭蘆竹案是第一件案件，本來僅有被告二人合作投資，後
    來被告認識原告後，原告表示欲與被告一起合作，並稱如果
    被告合作的話，後面的錢她來處理，即為代墊款的錢即二胎
    的部分，故兩造間有合作不動產買賣投資及成立一家公司。
    後來系爭蘆竹案之房地取得後過戶到證人周依嫺名下，證人
    周依嫺僅係人頭，作借名登記人，因為證人周依嫺欠被告林
    為廣40萬。嗣後代墊二胎的費用在塗銷後就還給原告，轉到
    新光銀行，原告後來沒有繳貸款，當時系爭蘆竹案再不繳貸
    款要送法拍，證人周依嫺通知被告林為廣，被告林為廣再告
    訴被告劉伊峯，被告林為廣都有通知原告，原告不願意再繳
    錢，後來被告林為廣跟被告劉伊峯一人繳納一半，被告林為
    廣繳了3個月貸款。
　⑵原告有騙證人周依嫺去新光銀行簽本票，並稱40萬元是原告
    拿給被告林為廣，借給證人周依嫺，再持上開本票強制執行
    證人周依嫺財產，然事實上係被告林為廣借給證人周依嫺，
    所以證人周依嫺願意當人頭，當時原告答應一年5萬元之人
    頭費，但原告並未給人頭費。被告林為廣都有匯款記錄，資
    料在把錢還原告的時候就沒有留存了，被告林為廣跟原告沒
    有金錢上的往來，是被告劉伊峯才和原告有金錢往來。且錢
    拿到手都還給原告了，當初麥晁榥銀行貸款下來有差額，原
    告和麥晁榥談，麥晁榥有拿他的土地給原告，這段被告均無
    處理，後來系爭蘆竹案之房地係原告拿走了，被告亦均無經
    手。原告賣系爭蘆竹案之房地時，並沒有通知被告二人。
　⑶系爭蘆竹案買賣價1,150萬元扣除銀行貸款850萬元、民間金
    主255萬元(原告代墊)，仲介費2%即23萬元(被告林為廣先墊
    )、增值稅加代書費約1萬6千元、人頭費5萬元(被告林為廣
    收走交給證人周依嫺)。買賣價1,150萬元，扣除貸款1,000
    萬元，剩下就是原告付的，麥晁榥信貸是後面的事。
　⑷本件系爭蘆竹案被告林為廣沒有碰任何的錢，所有的資金都
    是由被告劉伊峯、被告劉伊峯的老婆和原告去對帳，被告林
    為廣只有參加開會而已，被告林為廣沒有拿到任何的錢。被
    告林為廣不知道原告和麥晁晃就系爭蘆竹案之房地有何協議
    ，且被告林為廣虧了人頭費40萬元。最後終止合夥後，系爭
    蘆竹案之房地被原告拿走後，被告林為廣就不知情。
　⒉系爭南投案、系爭龍潭案部分：
　⑴系爭龍潭案被告林為廣從來都不知情，和被告林為廣無關。
　⑵而系爭南投案部分，當初原告叫被告寫系爭協議書，稱其只
    是要一個保障，後面賺的原告不分。後來另案開庭，對方和
    解的時候寫的和解金比較高，因對方沒有錢，雖有說好40萬
    元，但後來對方只被告林為廣給16萬元就進去關了。又系爭
    南投案原告確實有拿出50萬元，另外50萬元係被告劉伊峯出
    的，被告劉伊峯和原告怎麼算的伊不知道，就算原告是拿出
    100萬元，但最後和解只有40萬元元，40萬元如果每人3分之
    1，被告林為廣也只負責十幾萬，系爭南投案之房地係以被
    告林為廣當作人頭，被告林為廣實際上只拿16萬，根本不夠
    被告林為廣做人頭的損失。
　⒊宸碁公司部分：
　　被告劉伊峯有案源，被告林為廣介紹原告給被告劉伊峯認識
    ，公司確實有成立，公司係用被告林為廣的名字，依照約定
    ，公司解散應該由原告處理，然解散總共30多萬元費用及租
    金最後兩個月係被告林為廣付的，成立公司的費用亦是被告
    林為廣墊的，公司解散原告沒有付任何費用，但帳目是原告
    和被告劉伊峯老婆對帳，被告林為廣沒有經手及核對。當初
    原告稱要拿五百到一千萬元投資，惟系爭蘆竹案時原告就表
    示要拆夥，因只有兩、三個月的事情，故辦公桌也沒有買。
    原告和被告劉伊峯間有很多問題，希望被告林為廣出面協調
    ，後來開會，原告把系爭蘆竹案之房地拿去，被告劉伊峯把
    帳算清楚。被告林為廣付出設立公司的費用、解散給會計師
    的費用都沒有拿回來。
　⒋綜上，系爭合夥事業被告林為廣沒有經手任何錢，亦沒有拿
    原告任何的錢，錢是到被告劉伊峯手上，被告劉伊峯也匯回
    去了，有匯款紀錄可證。當初的會議記錄不能做為求償的依
    據，且原告於刑事另案並沒有提出證據，本件亦無提出有將
    款項交付予被告林為廣之證據。且於系爭合夥事業中被告林
    為廣損失蘆竹案人頭費40萬元，公司成立費用約30多萬等語
    置辯。
　　並聲明：㈠請求駁回原告之訴及其假執行聲請。㈡如受不利之
    判決，願提供擔保請准宣告免為假執行。　　
  ㈡被告劉伊峯部分：
  ⒈兩造間有合作系爭合夥事業，系爭蘆竹案之房地係105年8月6
    日以1,150萬元買下，並借名登記在證人周依嫺名下，借名
    登記費用40萬元係被告給證人周依嫺。兩造當初已經結算過
    了，系爭蘆竹案由原告負責盈虧，系爭龍潭案是被告劉伊峯
    負責，系爭龍潭案伊虧了三百多萬。若原告請求返還合夥事
    務費用，當初賣系爭蘆竹案房子時，應該先問被告賣的價格
    可不可以。
  ⒉原證2書面係105年12月23日拆夥前伊寫的，原證2書面中登記
    人費用原本5萬元，為原告支出。後續被告林為廣、證人周
    依嫺及原告在拆夥後怎麼溝通登記費用，被告劉伊峯就不知
    道了。原證2書面記載成本1,300萬元係因中間還有利息20萬
    元，原告要賺的利息，中間可能還有增值稅、代書費、仲介
    費等，被告劉伊峯印象中當初買系爭蘆竹案之房地1,150萬
    元的時候，原屋主麥晁榥多了一筆信貸，因貸的銀行貸款不
    夠還，所以買價有往上加，被告劉伊峯在這邊記載1300萬元
    ，就是有這樣的明細。但後來麥晁榥把他的其他土地信託給
    原告來解決信貸差額，所以系爭蘆竹案就回到原來的1,150
    萬元買價成本、利息20萬元、登記人費用5萬元。
  ⒊系爭蘆竹案之支出表(下稱系爭書面，本院卷第109頁)係被告
    劉伊峯繕打的，系爭書面內容記載為系爭蘆竹案費用，第一
    筆12萬元簽約款、第六筆二胎代償255萬元、105年12月22日
    增值稅及代書費128,000元均為原告支付；第二、三、四筆
    為原告拿給被告林為廣支付；第五筆簽約金2,000元是被告
    劉伊峯支付的；第七筆銀行保費60,000元、105年12月19日
    銀行開辦費6,000元、105年12月19日的火保、地震險2,654
    元、105年12月19日銀行代償9,862,529元均為銀行撥款下來
    的存摺支付。原證2書面是後來結算，系爭書面則是先製作
    的。
  ⒋原證2書面記載利息20萬元應該是仲介費，有重複項目。被告
    劉伊峯記得原告拿了二次20萬元，都是交給被告林為廣，一
    筆是仲介費，這筆應該是原告代墊頭期款的利息，也是交給
    被告林為廣等語置辯。
    並聲明：㈠請求駁回原告之訴及其假執行聲請。㈡如受不利之
    判決，願提供擔保請准宣告免為假執行。
三、本院之判斷：
　　原告主張兩造自105年7月起一同投資不動產，期間分別投資
    系爭蘆竹案、系爭南投案、系爭龍潭案，並成立宸碁公司等
    情，有系爭蘆竹案之不動產買賣契約書、系爭協議書、系爭
    蘆竹案之不動產謄本及異動索引等件在卷可考(見調字卷第1
    7頁至第21頁、第57頁，本院卷第89頁至第107頁、第121頁
    至第123頁、第145頁至第169頁)，復為兩造所不爭執，堪信
    為真。惟原告主張兩造合夥，約定各負擔費用3分之1，其於
    系爭蘆竹案共支出3,571,511元，故被告應返還代墊款3分之
    2即2,381,007元；原告並主張被告於系爭協議書同意返還系
    爭南投案原告先代墊之100萬元，且系爭龍潭案嗣後未成案
    ，應全數返還，但被告卻侵占未返還原告所支出之費用66,5
    00元，而宸碁公司成立後解散，被告亦應返還原告所支出之
    費用1,075,000元，故依民法第678條第1項規定及侵權行為
    之法律關係，請求被告返還共計4,522,507元等節，則為被
    告所否認，經查：
  ㈠合夥人因合夥事務所支出之費用，得請求償還，民法第678條
    第1項定有明文，又合夥非有獨立之人格，其財產為各合夥
    人全體公同共有，故合夥人因合夥事務所支出之費用，而依
    民法第678條第1項之規定求償者，其相對人為他合夥人全體
    ，而非合夥，此非屬出資返還或利益分配請求權，非俟合夥
    解散清算後始得行使（最高法院108年度台上字第2541號號
    裁判意旨可資參照）。又按因故意或過失，不法侵害他人之
    權利者，負損害賠償責任。故意以背於善良風俗之方法，加
    損害於他人者亦同。違反保護他人之法律，致生損害於他人
    者，負賠償責任。但能證明其行為無過失者，不在此限。民
    法第184條定有明文。
  ㈡系爭合夥事業尚未清算完結：
　　被告雖辯稱系爭合夥事業業經結算，系爭蘆竹案應由原告負
    責盈虧，系爭龍潭案由被告劉伊峯負責等語，然為原告所否
    認，且查系爭合夥事業為兩造3人所合夥，若果已結算，為
    何結算結果缺漏被告林為廣應負責部分？此外，被告就此部
    分，並未提出證據以實其說，是認系爭合夥事業應尚未清算
    完結。
  ㈢依系爭協議書所載，系爭合夥事業由兩造3人所合夥，支出由
    3人分擔（見調字卷第57頁），故應各分擔3分之1。
  ㈣系爭蘆竹案部分：
　⒈原告主張其於系爭蘆竹案支出了費用4,486,158元(即①雜費3,
    300,183元、②利息及手續費200,018元、③登記名義費100,00
    0元、④打掃費5,000元、⑤信託代辦費30,000元、⑥協議書費
    用10,000元、⑦保險費100,000元、⑧水費1,509元、⑨電費4,3
    66元、⑩管理費48,773元、⑪售屋仲介服務費400,000元、⑫10
    6年房屋稅3,136元、⑬106、107年地價稅1,174元、⑭登記費
    用181,999元、⑮系爭蘆竹案建物買賣差價100,000元)，扣除
    出售所得餘款914,647元後，原告實際支出費用仍有3,571,5
    11元等語，然為被告所否認，經查：
　⑴雜費3,300,183元部分：
　　被告劉伊峯自承於105年12月23日前繕打蘆竹案所支出之費
    用，其中第一筆105/8/8簽約款12萬元是原告付的；第二、
    三、四筆二胎中人介費56,000元、46,000元、買方仲介費20
    萬元，這3筆是原告先墊付交給被告林為廣去支付；第五筆
    簽約金2,000元是被告劉伊峰付的，第六筆二胎代償255萬元
    是原告付的，第七筆銀行保費6萬元、第八筆105/12/19銀行
    開辦費6,000元、第九筆105/12/19火險+地震險2,654元、第
    十筆105/12/19銀行代償9,862,529元，都是銀行貸款撥下來
    的款項去付的；第十一筆105/12/22日增值稅(代書費相關費
    用)128,000元是原告付的(見本院卷第109頁、第204頁)，及
    自承105年12月23日之結算表細項有些不太記得，但有紀錄
    就是有支出，結算結果系爭蘆竹案費用共計13,097,183元，
    其中原告支出3,300,183元、被告劉伊峯支出2,000元，這個
    結算結果明細沒有錯等語（見調字卷第23頁，本院卷第205
    頁、205頁），雖被告林為廣稱仲介費23萬元係伊代墊（見
    本院卷第176頁），然金額與被告劉伊峯所記載之明細不同
    ，且與被告劉伊峯稱係原告拿錢給被告林為廣交給仲介等語
    不符（見本院卷第204頁），而被告林為廣並未再舉證以實
    其說，應認此部分所辯並無足採。則原告主張其支出雜費3,
    300,183元，應與事實相符而為可採。
　⑵利息及手續費200,018元部分：
　①原告主張系爭蘆竹房地購入後，必須繳納貸款利息，其中原
    告支付106年1月24日、106年2月22日、106年3月28日、106
    年4月19日、106年5月23日、106年6月21日、106年7月25日
    、106年8月23日各25,000元，及106年12月15日25,018元等
    語，然查系爭蘆竹房地繳納貸款之存摺明細所載，貸款於10
    5年12月19日撥款後，106年1月24日、106年2月22日、106年
    3月28日各以原告名義匯入25,000元，其後106年4月19日、1
    06年5月23日、106年6月21日、106年7月25日、106年8月23
    日各現金存入25,000元，其於106年12月15日放款轉入25,01
    8元，有存摺內頁在卷可考（見調字卷第29頁至第31頁），
    而原告與被告劉伊峯均不爭執被告劉伊峯曾匯入1次25,000
    元，且依臺灣新光商業銀行股份有限公司集中作業部111年6
    月9日新光銀集作字第1116004610號函及111年6月22日新光
    銀集作字第1110102492號函所示，106年12月15日放款轉入2
    5,018元係銀行所放款（見本院卷第327頁至第331頁），則
    原告應僅匯入7次25,000元，共計175,000元，另被告劉伊峯
    則支出25,000元。
　②被告林為廣雖辯稱其有幫原告繳納貸款3期(見本院卷第175頁
    )，然為原告所否認，而被告林為廣就此並未說明及舉證其
    繳納貸款之日期、期數及金額，是此部分所辯尚無可採。
　⑶登記名義費100,000元部分：
　　此部分為被告所否認，原告復未提出證據以實其說，尚無從
    認定。
　⑷打掃費5,000元部分：
　　此部分為被告所否認，原告雖提出對話紀錄（見本院卷第25
    1頁），然該對話紀錄係原告與第三人間之對話紀錄，尚無
    從認定其真實性，故此部分請求尚無可可信。
　⑸信託代辦費30,000元部分：
　　原告提出信託契約書上代書簽收證明（見本院卷第253頁）
    ，堪認確有此筆支出，然原告辦理系爭蘆竹房地信託，並未
    證明有經被告同意及信託之必要性，則原告此部分請求尚無
    理由。
　⑹協議書費用10,000元部分：
　　原告提出律師收據開立證明（見本院卷第255頁），堪認確
    有此筆支出，然原告委由律師撰寫聲明書及見證，並未證明
    有經被告同意及其必要性，則原告此部分請求尚無理由。
　⑺保險費100,000元部分：
　　此部分原告提出存摺內頁及匯款單（見本院卷第10頁至第24
    7頁），堪信為真實，應可認定。
　⑻水費1,509元部分：
　　此部分原告提出水費繳費單收據（見調字卷第35頁至第36頁
    ），堪信為真實，應可認定。
　⑼電費4,366元部分：
　　此部分原告固提出電費繳費單（見調字卷第37頁），然金額
    加總後僅為2,183元，故原告支出金額僅得認定為2,183元。
　⑽管理費48,773元部分：
　　此部分原告提出管理費繳費單收據（見調字卷第39頁），堪
    信為真實，應可認定。
　⑾售屋仲介服務費400,000元部分：
　　此部分原告提出發票為證（見調字卷第41頁），堪信為真實
    ，應可認定。
　⑿106年房屋稅3,136元部分：
　　此部分原告提出房屋稅繳款書為憑（見調字卷第43頁），堪
    信為真實，應可認定。
　⒀106、107年地價稅1,174元部分：
　　此部分原告提出地價稅繳款書為據（見調字卷第45頁至第46
    頁），堪信為真實，應可認定。
　⒁登記費用181,999元部分：
　　此部分原告提出代書收據明細表（見調字卷第47頁），堪信
    為真實，應可認定。
　⒂系爭蘆竹案建物買賣差價100,000元部分：
　　原告固提出買賣契約證明確有買賣差價10萬元，然此差價並
    非由原告支出，是此部分請求並無理由。
　⒉綜上，原告於系爭蘆竹案支出：①雜費3,300,183元、②利息及
    手續費175,000元、⑦保險費100,000元、⑧水費1,509元、⑨電
    費2,183元、⑩管理費48,773元、⑪售屋仲介服務費400,000元
    、⑫106年房屋稅3,136元、⑬106、107年地價稅1,174元、⑭登
    記費用181,999元，共計4,213,957元。扣除出售系爭蘆竹房
    地所得餘款914,647元後，原告實際支出費用為有3,299,310
    元。
　⒊依此計算，原告就系爭蘆竹案先代墊3,299,310元，故被告依
    分擔比例各3分之1，應各返還原告1,099,770元。又被告劉
    伊峯亦有支出簽約金2,000元、利息25,000元，扣除原告應
    返還被告劉伊峯所支出27,000元之3分之1即9,000元後，被
    告劉伊峯應返還原告1,090,770元。
　⒋被告林為廣雖辯稱證人周依嫺人頭費40萬元係伊給付等語（
    見本院卷第174頁），然被告林為廣就此部分是先辯稱因證
    人周依嫺欠伊40萬元，故才同意當系爭蘆竹房地的登記名義
    人，另外原告欺騙證人周依嫺簽發本票，及欺騙證人周依嫺
    該40萬元是原告拿給被告林為廣借給證人周依嫺等語(見本
    院卷第52頁)，是被告林為廣所辯前後不一，所辯已非無疑
    ，且被告劉伊峯亦稱登記人費用5萬元係原告支付(見本院卷
    第175頁)，是認被告林為廣稱其支付人周依嫺人頭費40萬元
    云云，與事實不符而無可採。
　⒌被告林為廣再辯稱其另與原告投資車廠，虧損1,400多萬元等
    語，然此部分與系爭蘆竹案之代墊款並無關連，是不影響前
    揭原告代墊款金額，及被告各應返還原告之金額認定。
　⒍被告林為廣復辯稱錢拿到手後都還給原告了等語，然並未舉
    證以實其認，是此部分所辯並無可信。
　⒎綜上所述，系爭蘆竹案部分，被告林為廣應返還原告1,099,7
    70元，被告劉伊峯應返還原告1,090,770元。
　㈤系爭南投案部分：　
　⒈原告主張系爭南投案被告已與賣方和解，應將和解所得100萬
    元返還原告，依系爭協議書，被告應返還原告等語，被告雖
    不爭執原告有先付100萬元等節，然雖辯稱其雖與賣方和解
    ，並未取回全部100萬元等語，惟兩造既於系爭協議書中約
    定「原告提供100萬做登記人金流(當日存入、當日取回給原
    告)」(見本院卷第57頁)，則被告與賣方間之法律關係為何
    ，並無礙於兩造於系爭協議書之認定，是認原告主張其於系
    爭南投案先墊付100萬元，被告應予返還等節，為有理由，
    應為准許。
　⒉惟此部分，依兩造之分擔比例，被告各負擔3分之1，故被告
    林為廣及劉伊峯應各返還原告3分之1即333,333元，逾此範
    圍即無理由，應予駁回。　　
　㈥系爭龍潭案部分：
　⒈原告主張被告告以要投資桃園市○○區○○○街0號建物云云，原
    告因而交付66,500元予被告，然事實上並無門牌號碼桃園市
    ○○區○○○街0號之建物，雖被告辯稱筆誤，應係門牌號碼桃園
    市○○區○○○街00巷0號建物，然原告不服，且系爭龍潭案無疾
    而終，認被告應返還合夥投資事務費用，且有詐欺及侵占之
    侵權行為等語，並提出系爭協議書為證(見調字卷第57頁)，
    然原告前對被告就系爭龍潭案提起詐欺告訴，業經檢察官為
    不起訴處分確定（見本院卷第57頁至第59頁，卷附臺北地檢
    108年度他字第6099號影卷，108年度偵字第29178號影卷）
    ，之後原告提起交付審判，亦經法院駁回聲請(見卷附臺北
    地院109年度聲判字第233號影卷)。而原告亦自承，確有投
    資門牌號碼桃園市○○區○○○街00巷0號房地，則被告辯稱筆誤
    等節，尚非無稽，是尚難認有詐欺原告之情形。
　⒉此外，原告亦稱門牌號碼桃園市○○區○○○街00巷0號房地之買
    賣價金為260萬元，此外也有其他費用支出，亦有系爭協議
    書可參（見調字卷第57頁），則原告僅支付66,500元，尚不
    足3分之1，亦難認被告有侵占原告所交付之66,500元情形。
　⒊此外原告未再舉證被告確有詐欺及侵占之侵權行為，是原告
    此部分依侵權行為之法律關係請求被告賠償66,500元，並無
    理由。
　⒋又如前所認定，門牌號碼桃園市○○區○○○街00巷0號房地之買
    賣價金為260萬元，則原告僅支付66,500元，尚不足3分之1
    ，則原告請求被告返還合夥投資事務費用亦無理由。
　㈦成立宸碁公司部分：
　⒈原告主張兩造約定成立宸碁公司，故原告交付預備金90萬元
    ，辦公室租金、押金及仲介費共175,000元，共計1,075,000
    元，然因宸碁公司成立後，並未運作，甚至直接解散，故請
    求全數返還等語。然原告提出之匯款單據總數僅有270,000
    元（見調字卷第53頁），且宸碁公司既確有成立，則必然有
    相當費用之支出，則原告請求全數返還並無理由。惟上開費
    用既係由原告代墊，而系爭合夥事由又應由合夥人各分擔3
    分之1，則原告僅得請求被告各返還3分之1代墊款，即成立
    宸碁公司部分，被告林為廣應返還原告90,000元，被告劉伊
    峯應返還原告90,000元。
　⒉被告林為廣雖另辯稱公司成立及解散的費用為其所墊付，然
    未提出相關證據以實其說，是此部分尚難認定為真實，而無
    可信，故無礙於前開被告應返還原告費用之金額認定。
  ㈧綜上，被告林為廣應返還原告系爭蘆竹案部分1,099,770元、
    系爭南投案部分333,333元、成立宸碁公司部分90,000元，
    共計1,523,103元；被告劉伊峯應返還原告系爭蘆竹案部分1
    ,090,770元、系爭南投案部分333,333元、成立宸碁公司部
    分90,000元，共計1,514,103元。
  ㈨末按給付無確定期限者，債務人於債權人得請求給付時，經
    其催告而未為給付，自受催告時起，負遲延責任。其經債權
    人起訴而送達訴狀，或依督促程序送達支付命令，或為其他
    相類之行為者，與催告有同一之效力。又遲延之債務，以支
    付金錢為標的者，債權人得請求依法定利率計算之遲延利息
    ；而應付利息之債務，其利率未經約定，亦無法律可據者，
    週年利率為5%，民法第229條第2項、第233條第1項前段、第
    203條分別定有明文。經查，本件原告請求被告返還代墊款
    及侵權行為損害賠償，未定給付期限、以支付金錢為標的，
    又未約定利息，則被告自受催告時起，負遲延責任。原告請
    求自民事起訴狀繕本送達之翌日起，至清償日止，按年息5%
    計算之利息，而起訴狀繕本係於109年8月11日分別送達於被
    告林為廣、劉伊峯(見調字卷第69頁、第73頁)，則原告請求
    被告應自收受起訴狀繕本送達翌日起，即均自109年8月12日
    起加付法定遲延利息，並無不合，應予准許。
四、綜上所述，原告主張依據民法第678條第1項返還合夥事務費
    用之法律關係，請求被告林為廣返還原告1,523,103元及自1
    09年8月12日起至清償日止，按年息5%計算之利息；暨請求
    被告劉伊峯返還原告1,514,103元，及自109年8月12日起至
    清償日止，按年息5%計算之利息，為有理由，逾此範圍之請
    求則無理由，應予駁回。　　
五、本件兩造分別陳明願供擔保請准宣告及免為假執行，就原告
    勝訴部分，經核均無不合，爰分別酌定相當擔保金額准許之
    。至原告敗訴部分，其假執行之聲請已因訴之駁回而失所附
    麗，應予駁回。
六、據上論結，原告之訴一部有理由，一部無理由，因此判決如
    主文。
中　　華　　民　　國　　111 　年　　9 　　月　　22　　日
                  民事第七庭    法　官　謝宜雯
以上正本係照原本作成
如對本判決上訴，須於判決送達後20日內向本院提出上訴狀。如
委任律師提起上訴者，應一併繳納上訴審裁判費。
中　　華　　民　　國　　111 　年　　9 　　月　　22　　日
                                書記官　劉德玉